臺灣板橋地方法院民事裁定　　　　　　　 94年度簡抗字第8號
抗　告　人　甲○○
　　　　　　乙○○
相　對　人　錦星綢線廠有限公司
法定代理人　丙○○
以上抗告人與相對人錦星綢線廠有限公司間聲請清償債務事件，
對於本院三重簡易庭民國94年1 月26日所為裁定（93年度重簡字
第995號），提起抗告，本院裁定如下：
    主  文
原裁定廢棄。
    理  由
一、按認抗告為有理由者，應廢棄原裁定，自為裁定；必要時得
    命原法院或審判長更為裁定。又對於簡易程序第一審裁判之
    抗告程序，準用第四編抗告程序之規定，此分別參照民事訴
    訟法第492條第2項及第436條之1第3項自明。
二、抗告意旨略以：抗告人於原審民國（下同）93年12月9 日民
    事準備(三)狀已表明本件基礎事實為：「原告（即抗告人，下
    同）甲○○、乙○○與被告（即相對人，下同）錦星綢線廠
    有限公司之負責人丙○○為兄弟關係，被告公司由甲○○、
    乙○○、丙○○三人合資成立。嗣由丙○○代表被告公司與
    原告等協議，同意原告等二人退出被告公司，使被告公司成
    為丙○○一人所有，被告公司負責人丙○○代表被告公司與
    原告等二人達成以每人三分之一之比例分派盈餘並退還出資
    之協議。是被告翁司之負責人既代表被告公司與原告等達成
    前揭協議（下稱系爭協議），原告等自得本此協議請求被告
    公司給付未分派之公司財產。從而本件訴訟標的為依系爭協
    議而有所請求。」，應屬更正法律上之陳述，而非訴之變更
    。且縱認屬訴之變更，依民事訴訟法第255 條第1 項第2 款
    、第7 款規定，基礎事實為同一，且於原審中復未提出任何
    新證據資料，亦難謂有何妨礙被告防禦或訴訟終結之虞，訴
    之變更亦當合法等語，為此提出抗告，求為廢棄原裁定等語
    。
三、按訴狀送達後，原告不得將原訴變更或追加他訴。但請求之
    基礎事實同一者，或不甚礙被告之防禦及訴訟之終結者，不
    在此限，民事訴訟法第255 條第1 項但書第2 款、第7 款定
    有明文。
四、查本件抗告人於原審起訴之聲明為：求為被告應各給付原告
    新台幣328,100 元及自起訴狀繕本送達翌日起之至清償日止
    之法定遲延利息之判決，抗告人於原審第一次言詞辯論期日
    時即當庭表明係依據契約關係請求，此有原審93年9 月1 日
    言詞辯論筆錄可稽，相對人（即原審被告）於原審第二次言
    詞辯論時亦針對兩造間有無系爭協議該點而為言詞辯論（見
    原審93年10月11日言詞辯論筆錄），抗告人復於93年10月22
    日提出準備書(二)狀於第3 頁表明「原告等與被告之上開『約
    定』，於情於法，均無不合。」，相對人於原審所提93年11
    月10日答辯(二)狀第1 頁第一點答辯理由，亦仍針對兩造間有
    無系爭協議該點而提出答辯（見原審卷第73頁）。93年11月
    10日原審言詞辯論期日，抗告人雖當庭有表示係依合夥關係
    請求，惟其後於93年12月9 日具準備書(三)狀表示更正上開期
    日之陳述，表明係依系爭協議而為請求（見原審卷第88頁）
    ，相對人（即被告）亦於93年12月15日具答辯(四)狀針對有無
    系爭協議該點提出答辯（見原審卷第92頁）。核抗告人所主
    張之基礎事實均為同一，且其於93年12月10日以前，即已數
    次表明係依系爭協議法律關係為請求，相對人亦已多次就系
    爭協議法律關係為答辯，顯然抗告人上開訴之變更，並無妨
    礙相對人之防禦，抗告人復未再提出新訴訟資料，亦不甚妨
    礙訴訟之終結。原裁定駁回本件訴之變更，尚有未洽。抗告
    意旨指摘原裁定不當，聲明廢棄，非無理由。本件認有發回
    原法院之必要。
五、依民事訴訟法第436 條之1 第3 項、第492 條、第95條，裁
    定如主文。
中　　華　　民　　國　　94　　年　　8 　　月　　23　　日
                  民事第一庭    審判長法　官　李行一
                                      法　官　周舒雁
                                      法　官　陳翠琪
以上正本係照原本作成
本裁定不得再抗告
中　　華　　民　　國　　94　　年　　8 　　月　　24　　日
                                      書記官　林進煌
